【裁判字號】    97,消債更,793
【裁判日期】    981125
【裁判案由】    更生事件
【裁判全文】
臺灣士林地方法院民事裁定           97年度消債更字第793號
債  務  人  甲○○
代  理  人  邵良正律師
上列當事人聲請更生事件，本院裁定如下：
    主  文
債務人甲○○自中華民國九十八年十一月二十五日下午五時起開
始更生程序。
命司法事務官進行本件更生程序。
    理  由
一、按債務人與金融機構協商成立者，不得聲請更生或清算，但
    因不可歸責於己之事由，致履行顯有重大困難者，不在此限
    。本條例施行前，債務人依金融主管機關協調成立之中華民
    國銀行公會會員辦理消費金融案件無擔保債務協商機制與金
    融機構成立之協商，準用前項之規定，消費者債務清理條例
    第151 條第5 項、第6 項分別定有明文。次按，債務人不能
    清償債務或有不能清償之虞，且無擔保或無優先權之債務總
    額未逾新臺幣（下同）1,200 萬元者，於法院裁定開始清算
    程序或宣告破產前，得向法院聲請更生，觀諸消費者債務清
    理條例第3 條、第42條第1 項規定自明。又法院開始更生程
    序之裁定，應載明其年、月、日、時，並即時發生效力。法
    院開始更生或清算程序後，得命司法事務官進行更生或清算
    程序，必要時得選任律師、會計師或其他適當之自然人或法
    人一人為監督人或管理人，復為同條例第45條第1 項、第16
    條所明定。
二、債務人聲請意旨略以：債務人有不能清償債務之情事，前曾
    於民國95年間依照「中華民國銀行公會會員辦理消費金融案
    件無擔保債務協商機制」請求共同協商債務清償方案，並協
    商成立，協商條件為每月還款4 萬8,876 元。惟債務人平均
    每月收入約5 萬元，扣除協商還款金額後，剩餘1,124 元，
    顯無法維持基本生活。債務人尚須與配偶共同扶養二子女，
    又其女湯雅婷罹患憂鬱症，須藥物長期治療控制，是債務人
    確係因不可歸責於己，致履行協商條件顯有重大困難，且債
    務人無擔保或無優先權之債務總額未逾1,200 萬元，復未經
    法院裁定開始清算程序或宣告破產，爰向本院聲請更生等語
    。
三、經查，債務人所主張之上開事實，業據提出中華民國銀行公
    會會員辦理消費金融案件無擔保債務協商機制協議書暨所附
    無擔保債務還款計劃書影本（見本院卷第10至12頁）、財產
    及收入狀況說明書（見本院卷第90至91頁）、債務人全戶戶
    籍謄本正本（見本院卷第14至15頁）、財團法人金融聯合徵
    信中心當事人綜合信用報告－債務清理條例前置協商專用債
    權人清冊正本（見本院卷第9 至9 之4 頁）、財政部臺北市
    國稅局95年度綜合所得稅各類所得資料清單影本（見本院卷
    第13頁）、財政部臺北市國稅局財產歸屬資料清單正本（見
    本院卷第29頁）、96年各類所得扣繳暨免扣繳憑單影本（見
    本院卷第61頁）、債務人之女湯雅婷財團法人基督復臨安息
    日會臺安醫院診斷證明書正本（見本院卷第39頁）、永達保
    險經紀人股份有限公司承攬契約關係證明書正本（見本院卷
    第70頁）、勞工保險卡影本（見本院卷第71頁）、勞工保險
    被保險人投保資料表（見本院卷第83至85頁）等為證，核閱
    屬實，堪認為真正。佐諸債務人之每月收入扣除必要支出費
    用後，確不足履行上開協商條件，核與債務人前揭聲請狀記
    載及本院查詢結果相符。準此以觀，債務人主張其有不可歸
    責於己之事由，致履行協商條件顯有困難，堪認為真實。此
    外，復查無債務人有消費者債務清理條例第6 條第3 項、第
    8 條或第46條各款所定駁回更生聲請之事由存在，則債務人
    聲請更生，應屬有據。
四、爰裁定如主文。
中    華    民    國    98    年    11    月    25    日
                  民事第一庭  法      官  王本源
上為正本係照原本作成。
本件不得抗告。
中    華    民    國    98    年    11    月    25    日
                              書  記  官  周嫣蘋


司法院資訊處製作；財團法人民間司法改革基金會備份。
